臺灣高等法院刑事判決　　　　　　　 100年度上易字第1081號
上　訴　人
即　被　告　蔡惠平
上列上訴人因偽造文書案件，不服臺灣桃園地方法院100年度審
易字第297號，中華民國100年4月22日第一審判決（起訴案號：
臺灣桃園地方法院檢察署99年度偵字第26680號），提起上訴，
本院判決如下：
    主  文
上訴駁回。
    理  由
一、依刑事訴訟法第350條、第361條、第362條、第367條規定，
    不服地方法院之第一審判決而上訴者，須提出上訴書狀，並
    應敘述具體理由，為上訴必備之程式；其所提出之書狀未敘
    述上訴理由，或僅曾以言詞陳述上訴理由者，均應於上訴期
    間屆滿後20日內補提理由書於第一審法院。第一審法院經形
    式審查，認逾期未補提上訴理由者，應定期間先命補正；逾
    期未補正者，為上訴不合法律上之程式，應以裁定駁回。倘
    已提出上訴理由，但所提非屬具體理由者，則由第二審法院
    以上訴不合法律上之程式，判決駁回。而所謂具體理由，必
    係依據卷內既有訴訟資料或提出新事證，指摘或表明第一審
    判決有何採證認事、用法或量刑等足以影響判決本旨之不當
    或違法，而構成應予撤銷之具體事由，始克當之（例如：依
    憑證據法則具體指出所採證據何以不具證據能力，或依憑卷
    證資料，明確指出所為證據證明力之判斷如何違背經驗、論
    理法則）；倘僅泛言原判決認定事實錯誤、違背法令、量刑
    失之過重或輕縱，而未依上揭意旨指出具體事由，或形式上
    雖已指出具體事由，然該事由縱使屬實，亦不足以認為原判
    決有何不當或違法者（例如：對不具有調查必要性之證據，
    法院未依聲請調查亦未說明理由，或援用證據不當，但除去
    該證據仍應為同一事實之認定），皆難謂係具體理由，俾與
    第二審上訴制度旨在請求第二審法院撤銷、變更第一審不當
    或違法之判決，以實現個案救濟之立法目的相契合，並節制
    濫行上訴，最高法院97年度台上字第892號判決意旨參照。
二、原審判決略以：被告蔡惠平曾於民國92年間因偽造文書等案
    件，經原審法院以96年度簡字第213號判決分別判處有期徒
    刑6月，減為有期徒刑3月及有期徒刑5月，減為有期徒刑2
    月又15日，合併定其應執行為有期徒刑5月確定，於97年3月
    3 日易科罰金執行完畢（於本案構成累犯）。詎仍不知悔改
    ，竟與某真實姓名、年籍不詳之越南籍綽號「AFEN」之成年
    男子（下稱「AFEN」），共同基於偽造中華民國居留證之犯
    意聯絡，分別為下列犯行：(一)蔡惠平明知INDRAWATI（64
    年8月17日生、護照號碼AM729803號、所涉偽造文書部分，
    業經臺灣高雄地方法院檢察署檢察官另為緩起訴處分確定）
    係印尼籍人，經原雇主以監護工名義合法申請來臺，甫因故
    逃離原僱主及原工作地點，竟向INDRAWATI表明可以新臺幣
    （下同）15,000元之代價偽造中華民國居留證供其使用。IN
    DRAWATI遂於98年中旬某日，匯款15,000元予蔡惠平，並在
    桃園縣中壢市某餐廳交付其個人照片2張予蔡惠平，蔡惠平
    於收受照片當天，在桃園縣中壢市某印尼餐廳，將照片交給
    「AFEN」，由「AFEN」於不詳時間、在不詳地點、以不詳方
    式偽造中華民國居留證1張（證號AN00000000、署名STISUND
    A），嗣蔡惠平於交付照片予「AFEN」1週後，在桃園縣中壢
    市某印尼餐廳內向「AFEN」取得該偽造之中華民國居留證，
    並將該證件寄予INDRAWATI，足生損害於我國主管機關對於
    外籍人士居留資料管理之正確性。而INDRAWATI收受偽造之
    中華民國居留證後，旋基於行使中華民國居留證之犯意，自
    行保留偽造之中華民國居留證影本，並持該偽造之中華民國
    居留證正本，向非法之仲介人員畢瑩（MAMIH）出示以尋找
    工作之機會，而行使該偽造之中華民國居留證。嗣於99年2
    月9日10時許，為警在台北縣新莊市○○○路172號前攔檢查
    獲，並扣得上開偽造之中華民國居留證影本1張。(二)蔡惠
    平承前犯意，明知YETI（61年8月8日生、護照號碼AB282840
    號、所涉偽造文書部分，業經臺灣高雄地方法院99年度審訴
    字第1980號判決確定）係印尼籍人，經原雇主以外勞名義合
    法申請來臺，甫因故逃離原僱主及原工作地點，而YETI為尋
    找打工之機會，於98年12月底某日，以電話與蔡惠平聯繫，
    雙方約定以15,000元之價格，託由蔡惠平向「AFEN」購買偽
    造之中華民國居留證1紙，YETI旋即匯款15,000元並寄送其
    個人照片2張予蔡惠平，蔡惠平收受後，先將該照片轉交予
    「AFEN」，再由「AFEN」以不詳方式偽造中華民國居留證（
    證號AD00000000號、署名MARS IDAH），嗣於99年1月間某日
    ，蔡惠平將該證件寄送至YETI位於高雄之住處，使YETI取得
    偽造之中華民國居留證，足生損害於我國主管機關對於外籍
    人士居留資料管理之正確性。嗣經員警循線查獲，並扣得上
    開偽造之中華民國居留證1張。案經內政部入出國及移民署
    專勤事務第二大隊高雄縣專勤隊報告臺灣高雄地方法院檢察
    署呈請臺灣高等法院檢察署檢察長令轉臺灣桃園地方法院檢
    察署檢察官偵查起訴等事實。業據被告蔡惠平於警詢、偵查
    及原審審理時坦承不諱，核與證人INDRAWATI、YETI、畢瑩
    及蔡光輝於警詢及偵查時之證詞相符，復有INDRAWATI、YET
    I個人資料、旅客入出境記錄查詢、內政部入出國及移民署
    99年5月7日移署境桃鑑益字第0990063618號函、內政部入出
    國及移民署國境事務大隊鑑識調查隊99年5月5日檔案99他03
    0號鑑驗書、扣案偽造之中華民國居留證影本1張及偽造中華
    民國居留證1張在卷為憑。足認被告蔡惠平自白與事實相符
    。是核被告蔡惠平所為上開各罪均係犯刑法第212條之偽造
    特許證罪。其所犯上開2罪間，犯意各別，行為互殊，應分
    論併罰。又被告有事實欄所載之犯罪科刑及執行情形，有本
    院被告前案紀錄表1份可按，其於徒刑執行完畢後5年內故意
    再犯本件有期徒刑以上之2罪，皆為累犯，均應依刑法第47
    條第1項之規定加重其刑。原審審酌被告貪圖私利，偽造上
    開中華民國居留證，牟取利益，足以生損害於主管機關於中
    華民國居留證管理與核發之正確性，惡性非輕，惟念其於犯
    後坦承犯行，態度良好，暨其生活狀況、品行等一切情狀，
    分別量處有期徒刑3月，如易科罰金，以新台幣1千元折算1
    日及有期徒刑3月，如易科罰金，以新台幣1千元折算1日，
    合併定其應執行刑為有期徒刑4月，如易科罰金，以新台幣1
    千元折算1日。扣案之偽造中華民國居留證影本1張、偽造中
    華民國居留證1張，則係被告或共犯所有供本件犯罪所用之
    物，自依刑法第38條第1項第2款規定，宣告沒收。本院認原
    審已詳敘其所憑證據、認定理由及量刑依據。自形式上觀察
    ，原判決無認定事實錯誤、量刑瑕疵或違背法令之情形，核
    其認事用法，並無違誤，量刑堪稱妥適。
三、本件上訴人即被告不服原判決提起上訴，其100年5月5日刑
    事上訴狀略以：被告係擔任雜工，收入不穩，請求從輕量刑
    ，被告願以勞動方式替代罰金云云。
四、本院經查：
(一)上開事實，業據被告於警詢、偵查及原審審理時坦承不諱，
    核與證人INDRAWATI、YETI、畢瑩及蔡光輝於警詢及偵查時
    之證詞相符，復有INDRAWATI、YET I個人資料、旅客入出境
    記錄查詢、內政部入出國及移民署99年5月7日移署境桃鑑益
    字第0990063618號函、內政部入出國及移民署國境事務大隊
    鑑識調查隊99年5月5日檔案99他030號鑑驗書、扣案偽造之
    中華民國居留證影本1張及偽造中華民國居留證1張在卷為憑
    ，有如前述，足認被告犯行堪以認定。
(二)按量刑輕重，係屬事實審法院得依職權自由裁量之事項，倘
    已斟酌刑法第57條各款所列情狀而未逾越法定刑度，不得遽
    指為違法，最高法院72年度臺上字第6696號著有判例。查本
    件被告蔡惠平所犯刑法第212條之偽造特許證罪，其法定行
    為1年以下有期徒刑、拘役或3百元以下罰金。又被告有上開
    所載犯罪科刑及執行情形，其於徒刑執行完畢後5年內故意
    再犯本件有期徒刑以上之2罪，皆為累犯，均應依刑法第47
    條第1項之規定加重其刑。原審乃審酌被告貪圖私利，偽造
    上開中華民國居留證，牟取利益，足以生損害於主管機關於
    中華民國居留證管理與核發之正確性，惡性非輕，惟念其於
    犯後坦承犯行，態度良好，暨其生活狀況、品行等一切情狀
    ，分別量處有期徒刑3月，如易科罰金，以新台幣1千元折算
    1日及有期徒刑3月，如易科罰金，以新台幣1千元折算1日，
    合併定其應執行刑為有期徒刑4月，如易科罰金，以新台幣1
    千元折算1日。核其量刑尚屬適法，無違比例原則，被告請
    求從輕量刑云云，要無足採。
五、綜上所述，本件被告上訴意旨雖以前詞置辯，惟僅泛言原審
    量刑過重，並未指摘原審判決有何不當或違法之情形實際存
    在，且其上開所辯，亦無足以影響原審判決本旨，而構成應
    予撤銷之具體事由，核其內容非屬具體之上訴理由甚明。是
    被告上訴理由未能依卷內既有訴訟資料或提出新事證，指摘
    或表明第一審判決有何採證認事、用法等足以影響判決本旨
    之不當或違法，而構成應予撤銷之事由，自非屬得上訴第二
    審之具體理由。再者，本院自形式上以觀，認原審判決認事
    用法並無違法或不當，既如前述。揆諸首揭說明，被告提起
    第二審上訴不合法律上程式，爰不經言詞辯論以判決駁回之
    。
據上論斷，應依刑事訴訟法第367條前段、第372條，判決如主文
中    華    民    國    100    年    6    月    27    日
                  刑事第十五庭  審判長法  官  沈宜生
                                      法  官  林明俊
                                      法  官  吳炳桂
以上正本證明與原本無異。
不得上訴。
                                      書記官  劉育君
中    華    民    國   100    年    6     月    29    日